臺灣花蓮地方法院民事判決　　　　　　　 100年度訴字第92號
原　　　告　黃楷昌
被　　　告　周佩冠
上列當事人間請求侵權行為損害賠償事件，本院於民國100年9月
28日言詞辯論終結，判決如下：
    主      文
被告應給付原告新臺幣柒萬捌仟貳佰零貳元。
原告其餘之訴駁回。
訴訟費用由被告負擔百分之十五，餘由原告負擔。
本判決原告勝訴部分得假執行；但被告如以新臺幣柒萬捌仟貳佰
零貳元為原告預供擔保後，得免為假執行。
    事實及理由
一、原告主張：
  (一)被告於民國98年4月4日晚上9時許，駕駛車號EW-9641號自用
    小客車，不慎撞及原告，致原告受傷，此部分過失傷害經鈞
    院判決確定。請求被告賠償如附件所示。請求項目中交通津
    貼新台幣（下同）15,000元，其中有單據為3,920元，其餘
    為新竹花蓮來回車資。被告自本件車禍發生至今，一直抗辯
    其完全無過失，亦未探視原告。然由刑事確定判決中可瞭解
    被告亦有過失，請鈞院審酌原告仍在就學中，遭逢本件車禍
    所受之心理、身體創傷極大，且於康復後身體之機能亦有損
    傷，日後工作有可能造成極大的不便，原告之請求確有事實
    根據，請求鈞院判決如原告請求之金額646,796元
  (二)事故發生後我先被送到門諾醫院，後來轉到慈濟醫院住院開
    刀，有請看護，後來到新竹為恭醫院，看骨頭好了沒，要把
    鋼釘拿掉，拿掉鋼釘是在行政院衛生署新竹醫院（下稱署立
    新竹醫院）。交通津貼是指我受傷以後搭乘計程車往返醫院
    或學校的支出。我是新竹人，戶籍設在新竹市○○路298巷6
    號，我來花蓮讀書，所以如果我去為恭醫院和署立新竹醫院
    就醫，就會從戶籍地搭計程車往返醫院。我現在就讀大漢技
    術學院，車禍事故發生時在讀大學二年級，現在要升大四，
    只有偶爾打工。爰依侵權行為損害賠償之法律關係請求。並
    聲明：被告應給付原告646,796元。
二、被告則以：本件車禍事故被告為肇事次因，原告為肇事主因
    。原告提出之看護費用部分需有醫生證明，且應證明有看護
    必要；醫療費部分有健保局不給付之項目，原告請求傳統傷
    藥的賠償及營養補充費，被告無法給付；拐杖、輪椅、交通
    津貼如果有單據，被告可以接受。摩托車運費被告可以認同
    。原告所提之請求均偏高。對於原告請求醫療費用25,802元
    、機車修理費18,250元、精神慰撫金15萬元我都沒有意見，
    但我認為應該要扣除原告應負的肇事責任比例，即乘以三成
    肇事責任賠付。我是高職畢業，現在擔任家管，無收入，名
    下無財產等語置辯。並聲明：原告之訴駁回；如受不利判決
    願供擔保請准宣告免為假執行。
三、兩造不爭執之事實：
  (一)原告與被告於98年4月4日晚上9時23分許發生車禍事故，情
    形如本院99年度花交簡字第228號刑事簡易判決犯罪事實欄
    所載，即：被告於98年4月4日晚上9時許，駕駛車牌號碼
    EW-9641號自用小客車，沿花蓮縣花蓮市○○路由西往東方
    向行駛，於同日晚上9時23分許，行經該路295之9號旁交岔
    路口時，本注意汽車行駛時，應減速接近，注意安全，小心
    通過，而依當時係夜間，有照明、道路乾燥、無障礙物，惟
    路旁有建築物致視距不良，更應注意車前狀況，小心駕駛，
    並無不能注意之情事，竟疏未注意而貿然通過該路口，適有
    原告騎乘車牌號碼N3P-858號重型機車沿另一無路名道路由
    北往南行經該交岔路口，亦疏未注意車輛行經閃光紅燈之路
    口時，應減速接近，先停於交岔路口前，讓幹道車優先通過
    後認為安全時，方得續行，竟貿然通過路口，致兩車相撞，
    原告人車倒地，因而受有右側脛骨及腓骨幹閉鎖性骨折、臉
    部開放性傷口、膝挫傷等傷害。
  (二)被告並因過失傷害案件，經本院判處拘役四十日，得易科罰
    金，緩刑二年確定。本院99年度花交簡字第228號、99年度
    交簡上字第16號刑事判決為真正（卷28至31頁）。
  (三)原告因傷支出醫療費用25,802元、機車修理費18,250元、機
    車運費1000元，並得請求精神慰撫金15萬元。
四、得心證理由：
  (一)本件車禍事故，原告、被告是否均有過失？過失比例若干？
  (二)原告請求賠償除上開被告不爭執之金額外，其餘請求如附件
    是否有理？金額是否適當？茲審酌如下。
五、按汽車行駛時，駕駛人應注意車前狀況及兩車併行之間隔，
    並隨時採取必要之安全措施。特種閃光號誌各燈號顯示之意
    義如左：一、閃光黃燈表示「警告」，車輛應減速接近，注
    意安全，小心通過。二、閃光紅燈表示「停車再開」，車輛
    應減速接近，先停止於交岔路口前，讓幹道車優先通行後認
    為安全時，方得續行。道路交通安全規則第94條第3項、道
    路交通標誌標線號誌設置規則第221條第1項第1、2款分別定
    有明文。本件車禍之發生，係因被告駕駛自小客車，沿花蓮
    市○○路由西往東方向行駛，行經該路295之9號旁交岔路口
    時，疏未注意車前狀況，於行經閃光黃燈之交岔路口時，應
    減速接近，小心通過，而依當時情形，路旁有建築物致視距
    不良，更應注意車前狀況，小心駕駛，並無不能注意之情事
    ，貿然通過該路口，而原告騎乘機車沿另一無路名道路由北
    往南方向行經該交岔路口，亦疏未注意車輛行經閃光紅燈之
    路口時，應減速接近，先停於交岔路口前，讓幹道車優先通
    過後認為安全時，方得續行，竟貿然通過路口，致兩車相撞
    ，原告受有前述骨折等傷害，被告顯有過失，且與原告所受
    傷害間，有相當因果關係，應堪認定。而原告騎乘機車行經
    閃光紅燈號誌之交岔路口時，支線道車未暫停讓幹線道車先
    行，亦與有過失，且為肇事主因。（以上諸情節有本院依職
    權調閱被告涉犯過失傷害罪之刑事卷宗，有附於該卷內之調
    查筆錄、道路交通事故現場圖、道路交通事故調查報告表、
    照片等可參。又臺灣省花東區車輛行車事故鑑定委員會花東
    區9803 48案鑑定意見亦同此認定，卷70、71頁）。經本院
    斟酌上開情形、雙方過失情節綜合所有證據，認被告、原告
    對本件車禍之發生應各負百分之30、百分之70之過失責任。
六、按故意或過失，不法侵害他人之權利者，負損害賠償責任；
    不法侵害他人之身體或健康者，對於被害人因此喪失或減少
    勞動能力或增加生活上之需要時，應負損害賠償責任；不法
    侵害他人之身體、健康者，被害人雖非財產上之損害，亦得
    請求賠償相當之金額，民法第184條第1項前段、第193條第1
    項、第195條第1項前段分別定有明文。茲就原告請求之金額
    其中兩造有爭執部分，審酌如下：
  (一)看護費得請求56,000元：
  1.原告因本件車禍事故，於98年4月4日21時40分至門諾醫院急
    診就醫，經初步縫合治療後於同日23時11分轉院，於同日23
    時25分至慈濟醫院急診入院，同年4月5日行開放性復位骨內
    鋼釘螺絲固定手術，於98年4月16日出院，宜門診追蹤治療
    及患肢不負重拐杖或助行器使用等情，有門諾醫院、慈濟醫
    院診斷證明書可參（卷7頁）；又原告所受傷勢，住院期間
    以及手術後一個月需全日看護，此經本院函查慈濟醫院，經
    該院回覆甚明，有該院函及所附病情說明書足憑（卷75、76
    頁）。顯見原告於住院期間及手術後一個月（計算至98年5
    月5日止），有全日看護之必要。而原告於住院期間，於98
    年4月5日起至10日、98年4月10日至15日各支出看護費1萬元
    、1萬元，有原告提出之照顧服務費收據為憑（卷99、100頁
    ），均屬原告受傷後因此增加生活上之需要，自得向被告請
    求，再加計其自98年4月16日起至98年5月5日止20日，原告
    雖無實際看護費之支出，惟卻有看護必要，其親屬基於親情
    照顧原告，所付出之勞力，自不能加惠於加害人，故衡量比
    照僱用職業護士看護情形，應認原告受有相當親屬看護費之
    損害，以原告所請求每日1,500元計，得請求3萬元（1500×
    20＝30000）。故原告得請求此段期間之看護費5萬元。
  2.原告因本件車禍事故右脛骨骨折手術後，於99年7月15日於
    署立新竹醫院住院，99年7月16日手術拔除骨釘，同年7月18
    日出院等情，有診斷證明書可參（卷89頁），依其傷勢及治
    療情形判斷，此段住院期間應有看護必要。則原告所支出此
    4日手術住院期間、以每日1,500元計算共6,000元之看護費
    （收據參卷25頁），應得向被告請求賠償。至於逾上述認定
    之看護費請求，不能認有必要，自不應准許。
  (二)拐杖輪椅費用得請求6,500元：據上述慈濟醫院診斷證明書
    （卷7頁）醫師囑言所載，原告「宜門診追蹤治療及患肢不
    負重拐杖或助行器使用」，則原告因本件車禍受有右側脛骨
    及腓骨幹閉鎖性骨折等傷害後，購買拐杖及輪椅以輔助日常
    行走並助傷癒，其支出之費用500元、6,000元，有收據為憑
    （卷109、110頁），自屬增加生活所需，應予准許。
  (三)交通費用得請求3,120元：依原告所受傷勢判斷，其無法行
    走自如，往返醫院就醫而搭乘計程車，確有必要，屬增加生
    活上需要之費用支出，得向被告請求。經審酌原告交通費支
    出情形如下：
  1.原告之戶籍址設於新竹市○○路，其搭車至位於新竹市○○
    路○段442巷25號之署立新竹醫院，依其提出之交通費用收
    據所示（卷112頁），單程車資為120元，應屬適當。據署立
    新竹醫院診斷證明書、醫療費用收據（卷121至123頁）記載
    ，原告於99年7月7日至該院骨科門診，99年7月15日住院，
    99年7月18日出院，99年8月4日門診，以其往返住家、醫院
    各3次計共支出720元車資，此部分請求應予准許。
  2.原告自其住所（戶籍址）前往位於苗栗縣頭份鎮○○路128
    號為恭醫院就診，依其提出之交通費用收據所示（卷112頁
    ），單程車資為400元，應屬適當。據其提出之醫療費用收
    據顯示，原告在該院骨科門診之次數為3次，日期為98年8月
    13日（卷101、102頁）、98年9月15日（卷103、104、105頁
    ）、99年2月9日（卷106頁），故此3次門診往返交通費經計
    算為2,400元，應予准許。至於原告於99年3月27日、99年9
    月10日為申請證明書、調閱病歷而至為恭醫院及署立新竹醫
    院（卷107、124頁）所為交通費用支出，不能認屬醫療上必
    須之交通費支出，此部分請求即屬無據。另原告逾上述金額
    之交通費請求，並未提出證據證明，且原告往返新竹與花蓮
    間之車資費用，已逾醫療所需合理範圍，非屬必要，此部分
    請求自無法准許。
  (四)精神賠償得請求15萬元：按慰藉金之賠償須以人格權遭遇侵
    害，使精神上受有痛苦為必要，其核給之標準固與財產上損
    害之計算不同，然非不可斟酌雙方身分資力與加害程度，及
    其他各種情形核定相當之數額（最高法院51年台上字第223
    號判例意旨參照）。原告因車禍受有前述傷害，並因而住院
    、手術治療，影響其行動能力，其精神上應受有相當之痛苦
    。本院審酌原告現在就讀大漢技術學院，車禍事故發生時在
    讀大學二年級，現在要升大四，只有偶爾打工，名下無財產
    ；被告為高職畢業，現在擔任家管，無收入，名下無財產（
    以上為兩造所自承，並有稅務電子閘門財產所得調件明細表
    可參，卷53、128、129頁），及兩造之身分、地位、經濟狀
    況、被告過失程度及原告所受傷勢、所受痛苦程度等，認原
    告請求精神慰撫金於15萬元之範圍內為適當。
  (五)除上述准許部分外，原告其餘請求如補品、七厘散、筋骨腰
    骨散、筋骨藥、七厘散加味等費用，固提出收據影本為憑（
    卷111、116至120頁），但無法證明確為治療車禍傷勢所必
    需之支出，此部分之請求應屬無據，不予准許。
  (六)綜上所述，加計兩造不爭執之部分，則原告得請求之金額為
    260,672元（醫療費用25,802元＋機車修理費18,250元＋機
    車運費1,000元＋看護費56,000元＋拐杖輪椅費6,500元＋交
    通費3,120元＋精神賠償15萬元＝260,672元）。
七、按損害之發生或擴大，被害人與有過失者，法院得減輕賠償
    金額，或免除之，民法第217條第1項定有明文。原告就車禍
    之發生與有過失，而應負擔百分之70之過失責任，已如前述
    ，本院即應依上開過失比例，減輕被告之賠償金額後，被告
    應給付原告78,202元（260672×30％＝78202，元以下四捨
    五入）。
八、從而，原告依侵權行為之法律關係請求被告給付78,202元，
    為有理由，應予准許，逾此部分之請求為無理由，應予駁回
    。本件判決所命給付之金額未逾50萬元，應依職權宣告假執
    行，並依被告聲請酌定相當擔保金額為得免為假執行之諭知
    。本件事證已臻明確，兩造其餘攻擊防禦方法與舉證，均無
    礙勝負判斷，爰不一一論列，附此敘明。
九、訴訟費用負擔之依據：民事訴訟法第79條。
中    華    民    國   100    年    10    月    21    日
                            臺灣花蓮地方法院民事庭
                              法      官    楊碧惠
上列為正本係照原本作成。
如不服本判決，應於送達後20日內，向本院提出上訴狀並表明上
訴理由，如於本判決宣示後送達前提起上訴者，應於判決送達後
10日內補提上訴理由書（須按他造當事人之人數附繕本）。
中    華    民    國   100    年    10    月    21    日
                              法院書記官    林香君